臺灣高等法院刑事判決　　　　　　　 99年度交上易字第344號
上　訴　人　臺灣臺北地方法院檢查署檢察官
被　　　告　蔣震宇
上列上訴人因被告過失傷害案件，不服臺灣臺北地方法院99年度
交易字第409號，中華民國99年10月29日第一審判決（起訴案號
：臺灣臺北地方法院檢察署99年度偵字第9952號），提起上訴，
本院判決如下：
    主  文
上訴駁回。
    理  由
一、公訴意旨略以：被告蔣震宇係安富交通企業股份有限公司交
    通車司機，為從事駕駛業務之人，於民國98年5月15日6時35
    分左右，駕駛車牌號碼191-AA號營業大客車，沿臺北市○○
    區○○路四段由北向南行駛，行經該路段166巷口附近時，
    本應注意遵守當地行車速率之規定，將車速保持在時速50公
    里以下，以避免危險之發生，而依當時之情形，復無不能注
    意之情事，竟仍疏於注意而貿然以時速近60公里之車速行駛
    ，適吳文傑（原名吳昌遠，98年8月17 日更改為現名，經檢
    察官另為不起訴處分）騎乘285-EAC 號機車並附載告訴人林
    浩銘同向行經同一路段，因閃避自辛亥路4段166巷口衝出自
    行車而向左行駛，被告所駕駛之營業大客車因閃避不及而撞
    及吳文傑所騎乘之機車，導致機車後座之告訴人林浩銘受有
    外傷性腰椎骨折、全身多處撕裂傷及右肋骨骨折等傷害。因
    認被告涉犯刑法第284條第1項前段過失傷害罪嫌等語。
二、犯罪事實應依證據認定之，無證據不得認定犯罪事實。刑事
    訴訟法第154條第2項定有明文。而檢察官就起訴犯罪事實，
    應負提出證據及說服之實質舉證責任。倘所提證據不足積極
    證明被告有罪，基於無罪推定原則，自應諭知無罪判決。告
    訴人之告訴，係以使被告受刑事追訴為目的，其指訴是否與
    事實相符，仍應調查其他證據，以資審認，必被害人所述被
    害情形，無瑕疵可擊，且就其他方面調查，又與事實相符，
    始足據為有罪判決基礎（最高法院92年臺上字第128號判例
    、81年度臺上字第3539號判決參照）。
三、證據能力：被告對後引證據之證據能力，均不爭執（本院卷
    第？？頁），且觀其製作取得之情形，亦無違法或不當之情
    形，依刑事訴訟法第159條之5規定，均有證據能力，合予敘
    明。
四、公訴人認被告涉犯上開罪嫌，主要以被告警詢陳述、告訴人
    證述、道路交通事故現場圖、臺北市立萬芳醫院98年6月19
    日診斷證明書等為據。訊據被告堅詞否認有何過失傷害犯行
    ，辯稱：對方機車閃避自行車才會勾到被告車子前方之旗桿
    ，被告並無過失等語。經查：
（一）有關被告駕駛車牌號碼191-AA號營業大客車，沿臺北市○
      ○區○○路4段由北向南行駛，行經該路段166巷口附近時
      ，因案外人吳文傑騎乘285-EAC號機車附載告訴人同向行
      經同一路段，為閃避自辛亥路4段166巷口衝出之自行車而
      向左靠，致其機車把手勾住大客車之右車頭旗桿而人車倒
      地，告訴人受有外傷性腰椎骨折、全身多處撕裂傷及右肋
      骨骨折傷害等情，為被告所是認，核與告訴人及偵查中同
      案被告吳文傑所述相符，並有告訴人診斷證明書、道路交
      通事故現場圖及道路交通事故查報告表、現場相片等附卷
      可佐（發查字第4572號卷第15-18頁、原審卷第16、20-21
      、26-31頁頁），此部分事實，堪予認定。
（二）被告辯稱：並無過失乙節，參酌被告於警詢稱：肇事前，
      我車沿辛亥路四段;往南直行第一車道，至肇事地點前，
      我發現一輛腳踏車由辛亥路四段166巷西往南右轉，我看
      見腳踏車後就將我車速減緩，而原本行駛於同向第二車道
      之普通重型機車(285-EAC)，為了要閃避腳踏車，便將該
      車往左閃，至該車左把手碰撞至我車右前車頭而肇事等語
      （原審卷第18頁，核與證人吳文傑(原名吳昌遠)於警詢稱
      ：我車由辛亥路北往南方向第二車道至肇事處166巷口，
      見一腳踏車由辛亥路四段166巷西往南轉出來，我因為要
      閃避該腳踏車，我車往左閃避，我車左側不清楚何部位碰
      撞同向行駛我車主左側之遊覽車右側車身而肇事，肇事後
      我及我車附載人跌倒受傷等語（原審卷第19頁），大致相
      符，堪認，本件事故發生時，被告所駕之大客車與吳文傑
      所騎之機車，並非前行車與後行車之關係，被告亦無後行
      車超越前行車之超車行為或疏未注意車前狀況之情形，是
      被告此部份所辯，非不可採。
（三）告訴人指稱：被告超速，為本件車禍原因乙節，查：依被
      告行車紀錄紙之記載，事故發生時，被告之行車速度為59
      公里等情（原審卷第23頁），是被告確有超速之情形，然
      觀諸道路交通事故現場圖所載：吳文傑機車之刮地痕有
      13.9公尺等情（原審卷第16頁），可知該機車應有相當速
      度，參以事故時吳文傑之機車與被告之大客車幾近併行，
      可見兩車速度相當。再參酌吳文傑於偵訊稱：當天凌晨零
      時30分在基隆路上唱歌，唱到早上6點鐘左右，唱完騎車
      回家，騎沒多久就出車禍，我想往左靠一點就可閃過去，
      我不知左邊有遊覽車，我只注意閃前面腳踏車等語（偵卷
      第15頁，第16頁），顯然吳文傑於案發當時已一夜未眠，
      且行車速度甚快，致其發現腳踏車出現時，反應未及，以
      致肇事，本件事故應係吳文傑之疏失所致。與被告是否有
      超速，尚難認有相當因果關係，臺北市車輛行車事故鑑定
      委員會，覆議鑑定委員會，均同此認定（原審卷第37-39
      頁，本案卷第12-13頁）。是此部份所指，尚有誤會。
綜上所述，公訴人所舉證據，尚有合理懷疑空間，固得證明告訴
人有前揭傷勢，惟不足認係被告之過失所致。此外，查無其他積
極證據足證被告有何公訴人所指犯行，揆諸前開說明，不能證明
被告犯罪，自應諭知被告無罪。
五、原審同此認定，諭知被告無罪，核無不合。檢察官循告訴人
    請求上訴，未提新事証，猶對原證據為爭執，難認有理由，
    應予駁回。
據上論斷，應依刑事訴訟法第368條，判決如主文。
本案經檢察官呂光華到庭執行職務。
中    華    民    國  100    年    2    月    25    日
            刑事第二十一庭審判長法  官  周政達
                                法  官  楊力進
                                法  官  趙文卿
以上正本證明與原本無異。
不得上訴。
                                書記官  陳樂觀
中    華    民    國   100    年    2     月    25    日